最高法院刑事判決　　　　　　　　　 111年度台上字第3694號
上　訴　人　陶建允
 
 
選任辯護人　王聖傑律師
上列上訴人因違反毒品危害防制條例案件，不服臺灣高等法院中
華民國111年5月31日第二審判決（111年度上訴字第771號，起訴
案號：臺灣臺北地方檢察署110 年度偵字第1087號），提起上訴
，本院判決如下：
    主  文
上訴駁回。
    理  由
一、按刑事訴訟法第377 條規定，上訴於第三審法院，非以判決
    違背法令為理由，不得為之。是提起第三審上訴，應以原判
    決違背法令為理由，係屬法定要件，且必須依據卷內訴訟資
    料為具體之指摘，並足據以辨認原判決已具備違背法令之形
    式者，始屬相當。本件原審綜合全案證據資料，本於事實審
    法院之推理作用，認定上訴人陶建允有如原判決事實欄所載
    ，因供自己施用，意圖供製造毒品之用而栽種大麻植株之犯
    行，因而撤銷第一審所為科刑判決，經新舊法比較，認情節
    輕微，改判論上訴人以新修正之毒品危害防制條例第12條第
    3 項因供自己施用犯意圖供製造毒品之用而栽種大麻罪（累
    犯），量處有期徒刑1年1月，並諭知相關之沒收。已詳述其
    憑以認定之證據及理由，核其所為之論斷，俱有卷存證據資
    料可資覆按，從形式上觀察，原判決尚無足以影響其判決結
    果之違背法令情形存在。
二、上訴意旨略以：
  1.伊前案所犯施用毒品，並未侵害他人或社會法益，且經量處
    得易科罰金之刑，惡性甚微，本案亦係伊一時失慮，栽種無
    毒品利用價值之大麻雄株1 株，並無必要課以入監執行之重
    刑，原判決依累犯規定加重其刑，致伊喪失再依刑法第59條
    規定酌減其刑後得以易服社會勞動之機會，有違司法院釋字
    第775 號解釋意旨。
  2.伊所種植之大麻雄株，並無毒品價值，實不生任何危害，犯
    罪情節輕微。且伊已坦承犯行，深具悔意，伊下有妻兒，上
    有老母待扶養，倘入監服刑必對家庭產生重大影響，堪認伊
    有刑法第59條酌減其刑規定之適用，原判決未審酌上情，並
    敘明伊無上開規定適用之理由，逕以立法者既已將量刑基準
    予以調整，即無審酌刑法第59條適用之必要，無異為該條之
    適用增加法無明文之限制，並有架空該條規定之嫌，顯有違
    法。
三、惟（1）司法院釋字第775號解釋意旨，係謂刑法第47條第 1
    項累犯加重本刑之規定，係基於累犯者有其特別惡性及對刑
    罰反應力薄弱等立法理由，惟不問情節一律加重最低本刑，
    致生罪刑不相當或違反比例原則之情形時，法院就該個案應
    依上開解釋意旨，裁量是否加重最低本刑。（2 ）刑法第59
    條關於犯罪之情狀顯可憫恕，認科以最低度刑，仍嫌過重者
    ，得酌量減輕其刑之規定，乃法院得依個案情節自由裁量之
    事項。上開規定係變更立法者之立法形成，由法院斟酌個案
    犯罪特殊情狀，就法定最低度刑再酌予減輕，以期罪刑相當
    ，避免刑罰過苛，係屬法律授權法院調節刑罰之特別機制，
    而非屬常態減刑，故在適用上自應慎重為之。原判決已說明
    ：大麻製品無論係雄、雌株，均為毒品危害防制條例規範之
    第二級毒品，且上訴人所種植之大麻經採集其落葉送驗結果
    ，確驗出第二級毒品大麻成分，上訴人所辯大麻雄株無法製
    造毒品云云，並無可採。再上訴人竟於前案所犯施用第二級
    毒品執行完畢後不到3 個月，即為供己施用毒品再犯本案之
    罪，衡酌上開前案與本案之犯罪類型、態樣、手段、所危害
    法益及犯罪時間，經斟酌上訴人前後犯罪所反映之人格特性
    ，暨權衡各罪之規範目的、罪刑相當原則及相關刑事政策，
    依累犯規定加重其刑，與司法院釋字第775 號解釋意旨無違
    。又上訴人所為，經新舊法比較後，係犯民國111年5月4 日
    修正公布，同年月6 日施行之新修正之毒品危害防制條例第
    12條第3 項「因供自己施用而犯前項之罪（即意圖供製造毒
    品之用而栽種大麻），且情輕微者」之罪，已考量上訴人係
    「因供自己施用」、「情節輕微」等情，縱經依累犯規定加
    重其刑，仍難認本案有何情輕法重或堪以憫恕之情，無從再
    依刑法第59條規定酌減其刑。爰以其行為責任為基礎，審酌
    刑法第57條各款所列一切情狀，量處有期徒刑1年1月（見原
    判決第5至7頁），既未逾法定刑度之範圍（即法律之外部性
    界限），亦無違反比例、公平、罪刑相當原則（即法律之內
    部性界限），或濫用其裁量職權之情形，經核於法並無違誤
    。上訴意旨並未依據卷內資料具體指摘原判決究有如何違背
    法令之情形，徒就原判決量刑職權之適法行使，依其主觀任
    意指摘，顯不足據以辨認原判決已具備違背法令之形式。揆
    諸首揭說明，其上訴為違背法律上之程式，應予駁回。
據上論結，應依刑事訴訟法第395 條前段，判決如主文。
中    華    民    國   111    年    8     月    4     日
                  刑事第四庭審判長法  官  林  立  華  
                                  法  官  謝  靜  恒  
                                  法  官  林  瑞  斌  
                                  法  官  李  麗  珠  
                                  法  官  王  敏  慧
本件正本證明與原本無異
                                  書記官
中    華    民    國   111    年    8     月    8     日